【裁判字號】    99,簡上,5
【裁判日期】    990330
【裁判案由】    妨害婚姻及家庭
【裁判全文】
臺灣桃園地方法院刑事判決               99年度簡上字第5號
上  訴  人  臺灣桃園地方法院檢察署檢察官
被      告  甲○○
上  訴  人
即  被  告  丁○○
上 一 被告
選任辯護人  黃暖琇律師
上列上訴人因被告2 人犯妨害婚姻及家庭案件，不服本院簡易庭
中華民國98年10月23日98年度桃簡字第3184號第一審刑事簡易判
決（聲請簡易判決處刑案號：臺灣桃園地方法院檢察署98年度偵
字第19829 號），提起上訴，本院管轄第二審之合議庭判決如下
：
    主  文
上訴駁回。
丁○○、甲○○均緩刑貳年。
    事  實
一、丁○○與甲○○於民國89年間認識。甲○○明知丁○○為游
    騰昱之妻，為有配偶之人，丁○○及甲○○竟分別基於有配
    偶而與人通姦、與有配偶之人相姦之犯意，於98年7 月15日
    凌晨0 時許，在桃園縣大溪鎮○○路672 號3 樓甲○○租屋
    處，發生1 次性交行為。嗣於同日凌晨0 時30分許，為游騰
    昱在上址當場發現，報警處理而查悉上情。
二、案經游騰昱訴由桃園縣政府警察局大溪分局報請臺灣桃園地
    方法院檢察署檢察官偵查後聲請以簡易判決處刑。
    理  由
壹、證據能力方面：
一、按刑事訴訟法第158 條之3 規定：「證人、鑑定人依法應具
    結而未具結者，其證言或鑑定意見，不得作為證據。」所謂
    「依法應具結而未具結者」，係指檢察官或法官依刑事訴訟
    法第175 條之規定，以證人身分傳喚被告以外之人（證人、
    告發人、告訴人、被害人、共犯或共同被告）到庭作證，或
    雖非以證人身分傳喚到庭，而於訊問調查過程中，轉換為證
    人身分為調查時，此時其等供述之身分為證人，則檢察官、
    法官自應依本法第186 條有關具結之規定，命證人供前或供
    後具結，其陳述始符合第158 條之3 之規定，而有證據能力
    。若檢察官或法官非以證人身分傳喚而以告發人、告訴人、
    被害人或共犯、共同被告身分傳喚到庭為訊問時（例如刑事
    訴訟法第71條、第219 條之6 第2 項、第236 條之1 第1 項
    、第248 條之1 、第271 條第2 項、第271 條之1 第1 項）
    ，其身分既非證人，即與「依法應具結」之要件不合，縱未
    命其具結，純屬檢察官或法官調查證據職權之適法行使，當
    無違法可言。查告訴人游騰昱於臺灣桃園地方法院檢察署檢
    察官98年9 月29日訊問時以告訴人身分所為之陳述，因檢察
    官係以告訴人之身分訊問游騰昱，其身分既非證人，自與「
    依法應具結」之要件不合，且其上開非以證人之身分於偵查
    中向檢察官所為之陳述，亦查無顯有不可信之情況，嗣於本
    院審理時，被告2 人復均未聲請傳喚游騰昱到庭對質、詰問
    ，可認其等已捨棄對告訴人游騰昱之反對詰問權（最高法院
    98年臺上字第984 號判決意旨參照），依前開說明，本件告
    訴人游騰昱上開向檢察官所為陳述，即應具有證據能力。
二、次按被告以外之人於審判外之言詞或書面陳述，除法律有規
    定者外，不得作為證據；被告以外之人於審判外之陳述，經
    當事人於審判程序同意作為證據，法院審酌該言詞陳述或書
    面陳述作成時之情況，認為適當者，亦得為證據。當事人、
    代理人或辯護人於法院調查證據時，知有第159 條第1 項不
    得為證據之情形，而未於言詞辯論終結前聲明異議者，視為
    有前項之同意，刑事訴訟法第159 條第1 項及第159 條之5
    分別定有明文。查告訴人丙○○、證人乙○○於警詢中所為
    陳述，固屬傳聞證據，惟檢察官及被告2 人及辯護人就前揭
    審判外陳述之證據能力，於本院準備程序及審判期日時均不
    爭執，且迄至言詞辯論終結前亦未再聲明異議。經核上開證
    據資料製作時之情況，查無違法不當或證明力明顯過低之瑕
    疵，亦認為以之作為證據應屬適當。
三、再者，本案認定事實所引用之文書證據，並無證據證明係公
    務員違背法定程式所取得，亦無刑事訴訟法第159 條之4之
    顯有不可信之情況與不得作為證據之情形。本院斟酌本案卷
    內之證據並非非法取得，亦無證明力明顯過低之情形，且經
    本院於審判期日依法進行證據之調查、辯論，被告於訴訟上
    之程序權即已受保障，故前揭各該證據，均得採為證據，合
    先敘明。
貳、實體方面：
一、上開犯罪事實，業據被告丁○○於警詢及本院審理時，被告
    甲○○於警詢、偵查及本院審理時均坦認不諱（見偵卷第3
    頁至第5 頁、第7 頁至第8 頁、第25頁、本院卷第21頁、第
    48頁），核與告訴人游騰昱及證人乙○○分別於警詢、偵查
    中指訴之情節相符（見偵卷第10頁至第12頁），並有現場錄
    影光碟1 片及光碟翻拍照片4 張在卷可稽。而告訴人游騰昱
    與被告丁○○為夫妻，被告甲○○與丁○○於上述時、地發
    生性交行為時，即已知悉該情，亦為被告甲○○直言不諱，
    且有戶政個人基本資料查詢結果在卷，堪認被告2 人前揭任
    意性自白與事實相符，事證明確，犯行均堪認定，應予依法
    論科。
二、核被告丁○○所為，係犯刑法第239 條前段之通姦罪；被告
    甲○○所為，係犯同條後段之相姦罪。原審認被告2 人罪證
    明確，援引刑事訴訟法第449 條第1 項前段、第3 項，刑法
    第239 條、第41條第1 項前段，並分別審酌被告丁○○、甲○○二人均無前科，素行尚佳，明知被告丁○○係有配偶之
    人，仍發生姦淫行為，兼衡其等品行、智識程度、犯罪之動
    機、目的、手段、生活狀況等一切情狀（其中所載「多次，
    姦淫期間長達多年，傷害告訴人任乃瑩之情感，對告訴人任
    乃瑩家庭所造成之傷害非輕，且告訴人任乃瑩於按鈴申告當
    日復向檢察官陳述被告游進榕之行為致其受傷很深等語，詳
    臺灣桃園地方法院檢察署九十六年度他字第二○○八號卷第
    三頁，嗣告訴人任乃瑩復因病死亡」部分，係原審贅載，應
    予更正），逕以簡易判決處刑分別量處被告2 人各有期徒刑
    3 月，並均諭知如易科罰金以新臺幣1, 000元折算1 日，經
    核認事用法並無違誤。再按法官於有罪判決如何量處罪刑，
    為實體法賦予審理法官裁量之刑罰權事項，法官行使此項裁
    量權，自得依據個案情節，參酌刑法第57條所定各款犯罪情
    狀之規定，於法定刑度內量處被告罪刑；除有逾越該罪法定
    刑或法定要件，或未能符合法規範體系及目的，或未遵守一
    般經驗及論理法則，或顯然逾越裁量，或濫用裁量等違法情
    事之外，自不得任意指摘其量刑違法（最高法院80年臺非字
    第473 號、75年臺上字第7033號、72年臺上字第6696號、72
    年臺上字第3647號判例意旨可資參照）。準此，法官量刑，
    如非有上揭明顯違法之情事，自不得擅加，指摘其違法或不
    當。經查，本件原審審酌被告之品行、智識程度、犯罪動機
    、目的、手段、生活狀況等一切情狀，分別量處被告2 人上
    開宣告刑及諭知易科罰金之折算標準，經核並無不合，量刑
    亦甚妥適。檢察官循告訴人丙○○請求提起上訴以被告甲○○迄今仍與被告丁○○有往來，顯無悔意，原審量刑過輕，
    及為求家庭圓滿，不願就被告丁○○訴究，原審就丁○○部
    分量刑過重，而被告丁○○亦以伊與被害人丙○○已經達成
    和解，並坦承犯行，希望從輕量刑提起上訴，均無理由，均
    應予駁回。
三、末查被告丁○○、甲○○2 人前均未曾因故意犯罪受有期徒
    刑以上刑之宣告，此有臺灣高等法院被告全國前案紀錄表可
    憑，其等因一時失慮致罹刑典，犯後均坦承犯行尚知悔悟，
    且皆已取得告訴人丙○○之原諒，有告訴人丙○○出具之書
    狀2 紙在卷可憑（見本院卷第27頁、第38頁至第40頁），被
    告2 人經此起訴、審判與刑之宣告，當知所警惕，信無再犯
    之虞，本院認對其等所宣告之刑以暫不執行為適當，均併諭
    知緩刑2 年，以勵自新。
據上論斷，應依刑事訴訟法第455 條之1 第1 項、第3 項、第36
8 條，刑法第74條第1 項第1 款，判決如主文。
本案經檢察官吳佳美到庭執行職務。
中    華    民    國    99    年    3     月    30   日
                  刑事第八庭    審判長法  官   林惠霞

                                      法  官   呂綺珍

                                      法  官   葉藍鸚
以上正本證明與原本無異。
不得上訴。
                                      書記官   冒佩妤
中    華    民    國    99    年    3     月    30    日
附錄本件論罪科刑法條：
中華民國刑法第239條
（通姦罪）
有配偶而與人通姦者，處 1 年以下有期徒刑。其相姦者亦同。

司法院資訊處製作；財團法人民間司法改革基金會備份。
